---
title: "Dalton"
format: html
editor: visual
---

```{r}
#| label: load-packages
#| include: false

library(tidyverse)
library(WDI)

# DEFINIR OS PAÍSES
paises_amsul <- c("AR", "BO", "BR", "CL", "CO", "EC", 
                  "GY", "PY", "PE", "SR", "UY", "VE")

# BASES DE DADOS
dadosfert_amsul <- WDI(country = paises_amsul,
                       indicator = "SP.ADO.TFRT",
                       start = 2000, end = 2023,
                       extra = TRUE)

dadosfert_2023 <- WDI(country = paises_amsul,
                      indicator = "SP.ADO.TFRT",
                      start = 2023, end = 2023,
                      extra = TRUE)

dadosfert_br <- WDI(country = 'BR',
                    indicator = 'SP.ADO.TFRT',
                    start = 2000, end = 2023)

```

## VARIÁVEL

Taxa de fertilidade adolescente (nascimentos por 1.000 mulheres de 15 a 19 anos)

## GRÁFICO COM DADOS EM PAINEL

Selecionei todos os paises da América do Sul para uma comparação.

```{r}
#| label: dadosempainel
#| warning: false
#| echo: false

ggplot(dadosfert_amsul, aes(x = year, y = SP.ADO.TFRT, fill = country)) +
  geom_col() +
  facet_wrap(~ country, scales = "free_y") +
  labs(
    title = "Taxa de Fertilidade na América do Sul (2000–2023)",
    x = "Ano",
    y = "Filhos por mulher"
  ) +
  theme_minimal(base_size = 11) +
  theme(
    plot.title = element_text(hjust = 0.5, face = "bold"),
    axis.text.x = element_text(angle = 45, hjust = 1),
    legend.position = "none"
  )
```

## GRÁFICO COM CORTE TRANSVERSAL

Aqui Selecionei a Taxa de Fertilidade na América do Sul Somente no Ano de 2023.

```{r, fig.width=10, fig.height=8}
#| label: dadoscortetransversal
#| warning: false 
#| echo: false  

ggplot(dadosfert_2023, aes(x = country, y = SP.ADO.TFRT, fill = country)) +
  geom_col() +
  labs(
    title = "Taxa de Fertilidade na América do Sul (2023)",
    x = "País",
    y = "Filhos por mulher"
  ) +
  theme_minimal(base_size = 13) +
  theme(
    plot.title = element_text(hjust = 0.5, face = "bold"),
    legend.position = "none"
  )
```

## GRÁFICO COM SÉRIE TEMPORAL

Aqui está a Evolução da Taxa de Fertilidade no Brasil dos anos 2000 até o ano de 2023

```{r}
#| label: dadosserietemporal
#| warning: false 
#| echo: false

ggplot(dadosfert_br, aes(x = factor(year), y = SP.ADO.TFRT, fill = year)) +
  geom_col(show.legend = FALSE) +  # Barra com preenchimento
  scale_fill_viridis_c() +  # Usando a paleta viridis para cores vibrantes
  geom_text(aes(label = round(SP.ADO.TFRT, 2)), vjust = -0.5, size = 4) +  # Adicionando os números acima das barras
  labs(
    title = "Evolução da Taxa de Fertilidade no Brasil (2000–2023)",
    subtitle = "Taxa de fertilidade total (filhos por mulher)",
    x = "Ano",
    y = "Filhos por mulher",
    caption = "Fonte: Banco Mundial - WDI"
  ) +
  theme_minimal(base_size = 14) +  # Tema minimalista
  theme(
    plot.title = element_text(hjust = 0.5, face = "bold", size = 16),
    plot.subtitle = element_text(hjust = 0.5, size = 12, face = "italic"),
    axis.text.x = element_text(angle = 45, hjust = 1),  # Rótulos no eixo X mais legíveis
    axis.text.y = element_text(size = 12),  # Tamanho do texto do eixo Y
    plot.caption = element_text(hjust = 1, size = 10),
    panel.grid.major = element_blank(),  # Remove as linhas de grade
    panel.grid.minor = element_blank()   # Remove as linhas de grade menores
  )
```
