---
title: "Dalton"
format: html
editor: visual
---

```{r}
#| label: load-packages # nomes únicos
#| include: false # não inclui o resultado no doc

library(tidyverse) # pacote ggplot2 (gráficos)
library(WDI) # pacote dos dados

# BASES DE DADOS
# COLOCAR OS TRÊS OBJETOS DE DADOS

# EXEMPLO DA AULA 6
# DADOS EM PAINEL
dadosfertilidade <- WDI(country = 'all',
              indicator = 'SP.ADO.TFRT')
# CORTE TRANSVERSAL
dadosfertilidade2023 <- WDI(country = 'all',
                  indicator = 'SP.ADO.TFRT',
                  start = 2023, end = 2023)
# SÉRIE TEMPORAL
dadosfertilidadebr <- WDI(country = 'BR',
                indicator = 'SP.ADO.TFRT')
```

## VARIÁVEL

Taxa de fertilidade de todos os países para todos os anos

## GRÁFICO COM DADOS EM PAINEL

Falar sobre o gráfico com dados em painel.

```{r}
#| label: dadosempainel
#| warning: false
#| echo: false

ggplot(data = dadosfertilidade,
       mapping = aes(y = SP.ADO.TFRT,
                     x = year)) +
  geom_point()
```

## GRÁFICO COM CORTE TRANSVERSAL

Falar sobre o gráfico com dados de corte tranversal.

```{r}
#| label: dadoscortetransversal
#| warning: false 
#| echo: false  

ggplot(dadosfertilidade2023,
       mapping = aes(y = SP.ADO.TFRT,
                     x = year)) +
  geom_point()
```

## GRÁFICO COM SÉRIE TEMPORAL

Falar sobre o gráfico com dados de série temporal.

```{r}
#| label: dadosserietemporal
#| warning: false 
#| echo: false

ggplot(dadosfertilidadebr,
       mapping = aes(y = SP.ADO.TFRT,
                     x = year)) +
  geom_line()
```

## #\_\_\_\_\_\_\_\_\_\_\_\_\_\_\_\_\_\_\_\_\_\_\_\_\_\_\_\_\_\_\_\_\_\_\_\_\_\_\_\_\_\_\_\_\_\_\_\_\_\_\_\_\_\_\_\_\_\_\_\_\_\_\_\_\_\_\_\_\_\_\_\_\_\_\_\_

```{r}
#| label: load-packages # nomes únicos
#| include: false # não inclui o resultado no doc

library(tidyverse) # pacote ggplot2 (gráficos)
library(WDI) # pacote dos dados

# BASES DE DADOS
# COLOCAR OS TRÊS OBJETOS DE DADOS

# EXEMPLO DA AULA 6
# DADOS EM PAINEL
dadosfertilidade <- WDI(country = 'all',
              indicator = 'SP.ADO.TFRT')
# CORTE TRANSVERSAL
dadosfertilidade2023 <- WDI(country = 'all',
                  indicator = 'SP.ADO.TFRT',
                  start = 2023, end = 2023)
# SÉRIE TEMPORAL
dadosfertilidadebr <- WDI(country = 'BR',
                indicator = 'SP.ADO.TFRT')
```

## VARIÁVEL

Taxa de fertilidade de todos os países para todos os anos

## GRÁFICO COM DADOS EM PAINEL

Falar sobre o gráfico com dados em painel.

```{r}
#| label: dadosempainel
#| warning: false
#| echo: false

ggplot(data = dadosfertilidade,
       mapping = aes(y = SP.ADO.TFRT,
                     x = year)) +
  geom_point()
```

## GRÁFICO COM CORTE TRANSVERSAL

Falar sobre o gráfico com dados de corte tranversal.

```{r}
#| label: dadoscortetransversal
#| warning: false 
#| echo: false  

ggplot(dadosfertilidade2023,
       mapping = aes(y = SP.ADO.TFRT,
                     x = year)) +
  geom_point()
```

## GRÁFICO COM SÉRIE TEMPORAL

Falar sobre o gráfico com dados de série temporal.

```{r}
#| label: dadosserietemporal
#| warning: false 
#| echo: false

ggplot(dadosfertilidadebr,
       mapping = aes(y = SP.ADO.TFRT,
                     x = year)) +
  geom_line()
```
