---
title: "Expectativa de Vida ao Nascer (anos)" 
author: "Dalton da Silva e Bernardo Dandolini" 
format: html 
editor: visual 
---

## **Introdução**

Nesta análise, exploramos a variável "Expectativa de Vida ao Nascer (anos)" utilizando dados do Banco Mundial. O objetivo é visualizar como essa variável se comporta ao longo do tempo em diferentes países, destacando tendências globais de saúde e desenvolvimento humano.

```{r}
#| include: false
## Carregando as Bibliotecas
library(WDI)
library(dplyr)
library(ggplot2)
library(viridis)
library(gganimate)
library(sf)
library(rnaturalearth)
library(rnaturalearthdata)
library(transformr)
library(stringr)
```

## **Contextualização da Variável**

A **expectativa de vida ao nascer** representa o número médio de anos que um recém-nascido pode esperar viver, se os padrões atuais de mortalidade permanecerem constantes ao longo de sua vida. Este indicador é amplamente utilizado como uma medida geral da saúde e bem-estar de uma população.

Melhorias na expectativa de vida estão diretamente relacionadas ao acesso à saúde, saneamento básico, alimentação adequada, educação e estabilidade social e econômica. Ao analisar sua evolução ao longo do tempo, conseguimos perceber avanços em políticas públicas e os impactos de eventos globais, como pandemias ou guerras.

```{r}
#| include: false
# Definindo o indicador
indicator <- c("SP.DYN.LE00.IN")

# Coletando os dados do Banco Mundial
datWM <- WDI(indicator, country = "all", start = 1970, end = 2019)

# Renomeando a coluna corretamente
colnames(datWM)[which(names(datWM) == "SP.DYN.LE00.IN")] <- "Expectativa de Vida"

# Limpando os dados
datWM_clean <- datWM %>% filter(!is.na(iso2c), !is.na(`Expectativa de Vida`))
```

## **Mapa Mundial Animado**

```{r}
#| echo: false
#| warning: false
#| message: false

# Mapa base
world <- ne_countries(returnclass = "sf") %>% 
  select(iso_a2, name, geometry)

# Junção com dados
world_data <- left_join(world, datWM_clean, by = c("iso_a2" = "iso2c"))

# Gerando o mapa animado
ggplot(world_data %>% filter(!is.na(year)), 
       aes(geometry = geometry, fill = `Expectativa de Vida`)) +
  geom_sf() +
  scale_fill_viridis_c(option = "plasma") +
  labs(
    title = "Expectativa de Vida ao Nascer em {closest_state}",
    fill = "Anos",
    caption = "Fonte: Banco Mundial"
  ) +
  theme_minimal() +
  theme(legend.position = "bottom", legend.key.width = unit(2.5, "cm")) +
  transition_states(year, transition_length = 3, state_length = 1)
```

## **Conclusão**

A expectativa de vida é um importante termômetro da qualidade de vida em um país. Por meio dessa análise, observamos padrões de desenvolvimento e desigualdade que refletem políticas públicas, acesso à saúde e condições de vida das populações ao redor do mundo.

## **Referências**

-   Banco Mundial. (2023). Dados sobre Expectativa de Vida.\
-   ggplot2: Gráficos elegantes para análise de dados. (2023).
